【裁判字號】    90,訴,183
【裁判日期】    900510
【裁判案由】    偽造文書等
【裁判全文】
臺灣彰化地方法院刑事判決                            九十年度訴字第一八三號
    公  訴  人  臺灣彰化地方法院檢察署檢察官
    被      告  甲○○
    被      告  丙○○
    選任辯護人  李東炫律師
右列被告等因偽造文書等案件，經檢察官提起公訴（八十九年度偵字第六七七二號）
，本院判決如左：
    主  文
甲○○、丙○○均無罪。
    理  由
一、公訴意旨略以：被告甲○○、丙○○基於意圖為自己不法所有之犯意聯絡，於民
    國八十九年六月十三日，由被告丙○○將沙鹿童綜合醫院所開具農民健康保險殘
    廢診斷書內「上項殘廢有無好轉可能」欄之「有」易為「無」、「脊柱活動範圍
    度數」欄之「八十度」易為「三十度」，並持之前往彰化縣二林鎮農會申請勞工
    保險局殘廢給付，欲使勞工保險局陷於錯誤而為殘廢給付予被告甲○○，再由被
    告甲○○給付一成傭金予被告丙○○作為報酬，足生損害於公眾及沙鹿童綜合醫
    院開具診斷證明書之正確性，嗣經勞工保險局審查發現而未為給付，因認被告二
    人涉犯刑法第二百十六條、第二百十條之行使變造私文書及同法第三百三十九條
    第三項、第一項之詐欺取財未遂罪嫌云云。
二、按犯罪事實應依證據認定之，無證據不得推定其犯罪事實，又不能證明被告犯罪
    者，應諭知無罪之判決，刑事訴訟法第一百五十四條、第三百零一條第一項分別
    定有明文。又認定不利於被告之事實，須依積極證據，苟積極證據不足為不利於
    被告事實之認定時，即應為有利於被告之認定，更不必有何有利之證據，此有最
    高法院三十年度上字第八一六號判例可資參照。
三、本件公訴人認被告甲○○、丙○○涉有右揭犯行，係以證人即沙鹿童綜合醫院主
    治醫師乙○○及護士黃瓊慧之證述，認診斷書無法證明係主治醫師更改，顯係被
    告為詐得保險金而共同謀劃變造，並佐以勞工保險局函文、農民健康保險殘廢診
    斷書、沙鹿童綜合醫院函勞工保險局之函文為主要論據。訊之被告甲○○、丙○○均堅詞否認有何行使變造私文書及詐欺取財未遂犯行，被告甲○○辯稱：當天
    看完門診從診察室出來後，丙○○發現診斷書未寫清楚，便由丙○○將診斷書再
    拿進馮醫師之診察室，診斷書由何人更改伊不知情等語，被告丙○○則辯稱：伊
    將診斷書拿進馮醫師診察室請其更改「上項殘廢有無好轉可能」欄，至於「脊柱
    活動範圍度數」欄由何人更改伊不知情等語。經查：（一）據留存沙鹿童綜合醫
    院之診斷書底稿（附於警卷第七頁、偵查卷第二四頁）觀之，「住院診療期間」
    、「門診診療期間」、「病例號碼」欄均空白未填寫，「代號」、「開業執照」
    、「地址」、「院長（負責人）」欄均空白未蓋制式印章，且未蓋醫院關防圖記
    ，而該院開立交付被告甲○○之診斷書原本（附於警卷第六頁）就上開各欄則均
    有填寫或蓋印，顯見該診斷書並未填寫完畢，即由該院人員將之影印留存作為底
    稿，倘醫師於底稿影印留存後始塗改診斷書原本，則將無法顯現於底稿上，斷不
    能僅因醫院留存之底稿就「上項殘廢有無好轉可能」欄係勾選「有」且無塗改痕
    跡，而遽認醫師無於事後塗改可能。（二）證人乙○○醫師於警、偵訊中證稱：
    病人太多、時間已久，已無印象是否塗改診斷書，然因醫院留存之底稿就「上項
    殘廢有無好轉可能」欄係勾選「有」，被告甲○○所持之診斷書原本載明脊椎「
    屈曲」七十度，「伸展」十度，加起來「活動範圍」為八十度，其不可能將脊椎
    活動範圍更改為三十度，因此「上項殘廢有無好轉可能」及「脊柱活動範圍度數
    」欄均非其所塗改等情（見警卷第五頁背面、偵查卷第二十、二一頁），顯見乙○○醫師對於是否曾經塗改診斷書並無確切把握，係依醫院留存之底稿及一般醫
    學常識而推測非其塗改。惟不能僅依醫院留存之底稿遽認醫師無於事後塗改可能
    ，已敘明於前，且就被告甲○○所持之診斷書原本詳細觀之，脊椎「屈曲」欄之
    度數應為二十度（因其上加蓋乙○○醫師之印章，乍看之下似為七十度），加上
    「伸展」十度，「活動範圍」為三十度無誤，則醫師將「脊椎活動範圍度數」由
    八十度塗改為三十度即非無可能，況乙○○醫師於本院審理時補稱：倘若病人質
    疑診斷結果，其依個案情況重新評估後，確有可能更改診斷書，且其印象中確曾
    更改過，惟不確定是否係本案之診斷書等語（見本院九十年四月二日訊問筆錄）
    ，故本案診斷書亦有可能係乙○○醫師所塗改，其所為不利被告之不確定證述，
    無從據為不利被告之認定。（三）證人黃瓊慧雖於偵查中證稱：診斷書若有更改
    ，醫師會交由護士在更改處蓋上醫師印章，再影印留存等語，惟本案診斷書並未
    填寫完畢即由該院人員將之影印留存作為底稿，業如前述，則本案診斷書倘若更
    改是否確實會重新影印留存已有可疑，是否確實會在更改處蓋章亦有可疑，故不
    能僅因被告甲○○所持之診斷書原本其更改處未加蓋醫師其他印章，即認醫師無
    更改可能，而認係被告二人所更改。綜上所述，並無積極具體事證足資證明被告
    二人確有行使變造私文書及詐欺取財未遂犯行，此外，復查無其他積極證據足認
    被告有公訴人所指犯行，故被告犯罪不能證明，自應為無罪之諭知。
據上論斷，應依刑事訴訟法第三百零一條第一項，判決如主文。
本案經檢察官洪紹文到庭執行職務。
中    華    民    國      九十      年       五       月       十       日
                            臺灣彰化地方法院交通法庭
                                  審判長法官   鄭  永  玉
                                  法      官   紀  佳  良
                                  法      官   秦  慧  君
右正本證明與原本無異。
如不服本判決，應於判決送達後十日內向本院提出上訴狀( 須附繕本 )。
告訴人或被害人對於判決如有不服具備理由請求檢察官上訴者，其上訴期間之計算係
以檢察官收受判決正本之日期為準。
                                  法院書記官   楊  年  雄
中    華    民    國      九十      年       五       月       十一     日


司法院資訊處製作；財團法人民間司法改革基金會備份。
